【裁判字號】    94,訴,434
【裁判日期】    950828
【裁判案由】    拆屋還地
【裁判全文】
臺灣屏東地方法院民事判決               94年度訴字第434號
原      告  丑○○
法定代理人  子○○
訴訟代理人  周春米律師
複代理人    廖春源
被      告  丁○○
            乙○○
            丙○○
                        26號.
            甲○○
            癸○○
            庚○○
            己○○
            壬○○
            戊○○
            辛○○
上列當事人間拆屋還地事件，本院於民國95年8 月14日言詞辯論
終結，判決如下：
    主  文
被告丁○○應將坐落屏東縣萬丹鄉○○段一０五四地號如附圖一
所示編號1054─1 部分，面積二三平方公尺土地上之地上物拆除
，將該部分土地返還原告。
被告應將坐落屏東縣萬丹鄉○○段四六六地號如附圖二所示編號
466 ─A001部分，面積零點一平方公尺土地上之水塔、編號466
─A004部分，面積五一點七二平方公尺土地上之地上物拆除，將
該部分土地返還原告。
訴訟費用由被告丁○○負擔百分之三十，餘由被告連帶負擔。
本判決於原告分別以新臺幣壹拾肆萬壹仟捌佰拾元為被告丁○○、以新臺幣拾壹萬捌仟玖佰肆拾元為被告供擔保後，得假
執行。
    事實及理由
一、訴狀送達後，原告不得將原訴變更或追加他訴。但擴張應受
    判決事項之聲明者，不在此限，民事訴訟法第255 條第1 項
    第3 款定有明文。原告起訴主張被告應將坐落屏東縣萬丹鄉
    ○○段466 地號如附圖二所示編號466-A004部分所示，面積
    51.72 平方公尺土地上之地上物拆除，嗣擴張附連前開地上
    物之水塔編號466-A001部分所示，面積0.1 平方公尺亦應一
    併拆除，將該部分土地返還原告，經核與前開規定無不合，
    應予准許。
二、被告受合法之通知，均未於言詞辯論期日到場，核無民事訴
    訟法第386 條所列各款情形，爰依原告聲請，由其一造辯論
    而為判決。
三、原告起訴主張：坐落屏東縣萬丹鄉○○段1054地號土地（以
    下簡稱1054地號土地）與坐落屏東縣萬丹鄉○○段466 地號
    土地（以下簡稱466 地號土地）為原告所有，被告丁○○無
    法律上之權源占用1054地號部分土地搭建未辦第一次所有權
    登記之建物即門牌號碼屏東縣萬丹鄉○○村○○○街206 號
    房屋（下稱206 號房屋），又訴外人邱萬對無法律上之權源
    占用466 地號土地搭建未辦第一次所有權登記建物即門牌號
    碼屏東縣萬丹鄉○○路○ 段417 號房屋（下稱417 號房屋）
    及設置水塔1 個。茲訴外人邱萬對於民國88年12月27日死亡
    ，被告丁○○、乙○○、丙○○、甲○○、癸○○、庚○○
    、己○○、壬○○、戊○○、辛○○等人為其繼承人，自應
    繼承被繼承人邱萬對之權利義務，爰依民法第767 條之規定
    ，請求被告將前開建物及水塔拆除，併將占用部分土地交還
    予原告。並於本院聲明：除擔保金額外，餘如主文第1 、2
    項所示。
四、被告己○○未於最後言詞辯論期日到場，惟據其前到庭之陳
    述略以：對於1054地號、466 地號土地為原告所有不爭執，
    前開房屋均為伊父親邱萬對所建，其中206 號房屋登記在伊
    母親丁○○之名下，當時邱萬對為原告之管理人，前開建物
    之前有向邱萬對承租，並有繳租金，每年租金為新臺幣（下
    同）16,000元，有的13,000元，承租期間約有40至50年。20
    6 號房屋坐落1054地號土地是以被告乙○○名義承租，417
    號房屋坐落466 地號土地是以被告丙○○名義承租，目前前
    開建物無人居住，但有放置私人物品等語，資為抗辯，並聲
    明：原告之訴暨假執行之聲請均駁回。被告丁○○、乙○○
    、丙○○、甲○○、癸○○、庚○○、壬○○、戊○○、辛○○均未於言詞辯論期日到場，亦未為任何之聲明或陳述。
五、原告主張1054地號、466 地號土地為原告所有，其中206 號
    、417 號房屋及水塔分別占用前開土地之事實，有土地登記
    謄本可按，並據本院履勘現場及囑託屏東縣屏東地政事務所
    至現場實施鑑測，製有勘驗測量筆錄、現場附圖、及土地複
    丈成果圖、照片10幀（見本院卷第72頁至78頁、第98頁至10
    2 頁）在卷可稽，堪認原告主張為真實。
六、又原告主張206 房屋為被丁○○所有，417 號房屋原為訴外
    人邱萬對所有之事實，亦有屏東縣稅捐稽徵處房屋稅籍證明
    書（見本院卷第12、13頁）在卷可按，原告主張前開事實，
    應認為真實。
七、按所有人對於無權占有或侵奪其所有物者，得請求返還之。
    對於妨害其所有權者，得請求除去之。有妨害其所有權之虞
    者，得請求防止之，民法第767 條定有明文。又以無權占有
    為原因，請求返還所有物之訴，被告對原告就其物有所有權
    存在之事實無爭執，而僅以非無權占有為抗辯者，原告於被
    告無權占有之事實，無舉證責任。被告應就其取得占有係有
    正當權源之事實證明之。如不能證明，則應認原告之請求為
    有理由。
八、被告己○○抗辯當時訴外人邱萬對為原告之管理人，前開土
    地之前有向邱萬對承租，並有繳租金，承租期間約有40至50
    年。206 號房屋坐落1054地號土地是以被告乙○○名義承租
    ，417 號房屋坐落466 地號土地是以被告丙○○名義承租等
    語，惟為原告所否認，被告自應就前開有利之事實，負證明
    之責。經查：
  (1)依本院履勘現場時所拍攝之照片（見本院第98頁至102 頁）
    所示，前開建物之外觀以肉眼觀之，應屬興建有30餘年以上
    建物，而原告亦表示被告之被繼承人邱萬對於44年在丑○○
    募建時即擔任該寺之管理人，直至88年12月27日邱萬對死亡
    時止（見本院卷第129 、130 頁陳報狀），並有寺廟登記證
    （見本院卷第54、55頁）可按，足徵前開建物興建時，當時
    原告之法定代理人為邱萬對。
  (2)雖被告之繼承人邱萬對於興建前開房屋時為原告之法定代理
    人，惟1054地號、466 地號土地非邱萬對所有，所有權人為
    原告，尚難僅憑被告繼承人邱萬對於興建前開房屋占用1054
    、406 地號土地為原告之法定代理人之事實，遽認兩造間有
    租賃關係存在。而被告丁○○、乙○○、丙○○、甲○○、
    癸○○、庚○○、壬○○、戊○○、辛○○等人經合法通知
    ，既均未於言詞辯論期日到庭爭執，復未提出書狀以供本院
    斟酌，被告己○○亦未再行舉證證明，被告前開抗辯，顯無
    足採。
九、又訴外人邱萬對已死亡，被告為邱萬對之繼承人有戶籍登記
    騰本附卷可憑，而被告己○○於本院準備程序中表示繼承人
    並未分割遺產，則417 號房屋即屬全體繼承人公同共有，則
    原告請求被告丁○○將206 號房屋占用1054地號土地如附圖
    一所示編號1054─A001部分及請求被告將417 號房屋及附連
    水塔占用466 地號土地如附圖二所示編號466 ─A001、466
    ─A004部分拆除，並將占用部分土地返還原告，即有理由。
十、綜上所述，本件被告丁○○所有206 號房屋、被告公同共有
    417 號房屋無法律上之權源占用原告所有1054地號、466 地
    號土地原告依民法第767 條前段之規定，請求被告如主文第
    1 、2 項所示，為有理由，應予准許。又原告陳明願供擔保
    ，請准宣告假執行，經核無不合，爰酌定相當之金額，准許
    之。
據上論結，本件原告之訴為有理由，依民事訴訟法第85條第2 項
、第385 條第1 項、第390 條第2 項，判決如主文。
中    華    民    國    95    年    8     月    28    日
                  民事第一庭    審判長法  官  羅心芳
                                      法  官  林雅莉
                                      法  官  邱玉汝
正本係照原本作成。
如不服本判決，應於收受送達後20日內向本院提出上訴書狀，其
未表明上訴理由者，應於提出上訴後20日內向本院補提理由書狀
（均須按他造當事人之人數附繕本）。
中    華    民    國    95    年    8     月    30    日
                                      書記官  魏慧夷


司法院資訊處製作；財團法人民間司法改革基金會備份。
